【裁判字號】    95,訴,1003
【裁判日期】    950731
【裁判案由】    違反槍砲彈藥刀械管制條例
【裁判全文】
臺灣桃園地方法院刑事判決              95年度訴字第1003號
公  訴  人  臺灣桃園地方法院檢察署檢察官
被      告  乙○○
                    （另案在臺灣桃園監獄執行中）
指定辯護人  本院公設辯護人丙○○
上列被告因違反槍砲彈藥刀械管制條例案件，經檢察官提起公訴
（94年度偵緝字第333 號），本院判決如下：
    主  文
乙○○未經許可，販賣可發射子彈具有殺傷力之改造玩具手槍，
累犯，處有期徒刑伍年陸月，併科罰金新臺幣陸萬元，罰金如易
服勞役，以新臺幣壹仟元折算壹日。仿FN廠1910型半自動手槍製
造之改造金屬玩具手槍壹把（含彈匣壹個，槍枝管制編號：0000
000000號）沒收。
    事  實
一、乙○○曾於民國85年間因竊盜案件，經本院判處有期徒刑1
    年6 月確定，於89年7 月22日縮刑期滿執行完畢；復於91年
    間因竊盜案件，經本院及臺灣新竹地方法院分別判處有期徒
    刑6 月、8 月確定，並經定應執行刑有期徒刑1 年，於93年
    10月11日縮刑期滿執行完畢。竟不知警惕，明知可發射子彈
    具有殺傷力之改造玩具手槍為槍砲彈藥刀械管制條例所管制
    之物品，未經許可，不得無故持有、販賣。緣於94年間，甲○○透過丁○○而結識乙○○，並進而得知乙○○持有槍枝
    ，甲○○基於好奇，遂向不知情之丁○○取得乙○○之電話
    號碼，而以行動電話與乙○○聯絡洽購槍枝，乙○○即基於
    非法販賣具有殺傷力改造手槍之犯意，於94年3 月間陸續與
    甲○○相互聯絡交易事宜，嗣於同年4 月10日前，甲○○先
    後2 次在乙○○位於桃園縣中壢市○○路473 號住處樓下之
    電動玩具店內分別交付新臺幣（下同）10,000元、2,000 元
    予乙○○以購買槍枝，而乙○○則於同年月10日，在桃園縣
    中壢市南亞技術學院附近，交付仿FN廠1910型半自動手槍製
    造之玩具金屬手槍換裝土造金屬槍管而成具有殺傷力之改造
    金屬玩具手槍1 把（含彈匣1 個，槍枝管制編號：00000000
    00 號） 予甲○○。嗣甲○○因於網路上販售前開槍枝，而
    經警查獲，供出其槍枝來源而查知上情。
二、案經桃園縣政府警察局桃園分局報告臺灣桃園地方法院檢察
    署檢察官偵查起訴。
    理  由
一、訊據被告乙○○矢口否認有販賣具殺傷力改造手槍之情事，
    辯稱：伊未曾販賣槍枝予甲○○，因與甲○○與伊有嫌隙，
    係甲○○挾怨誣陷伊云云。
二、按被告以外之人於審判外之言詞或書面陳述，除法律有規定
    者外，不得作為證據；又被告以外之人於偵查中向檢察官所
    為之陳述，除顯有不可信之情況者外，得為證據，刑事訴訟
    法第159 條第1 項、第159 條之1 第2 項分別定有明文。
（一）證人甲○○於警詢所述內容，係屬審判外言詞陳述，且無
      法定得為證據之情形，自不得為證據。
（二）證人甲○○於檢察官偵查中經具結所為之證述，被告及辯
      護人並未指摘其有特別不可信之情形，僅以證人甲○○斯
      時之證言未經被告對質詰問為辯，經審酌證人甲○○前開
      供述證據並無非法取證之情形，且證人甲○○於本院審理
      中亦已到庭具結為證，經被告及其指定辯護人對之交互詰
      問，已保障被告於訴訟上之程序權，並補正證人甲○○前
      開偵查中所述未經被告對質詰問之瑕疵，自得以之作為其
      於審判期日所為證言之補強。
三、認定事實之依據：
（一）證人甲○○於檢察官偵查中證稱：伊於94年3 、4 月時，
      曾以1 萬多元向被告買過1 支槍，交槍地點是在南亞技術
      學院附近，伊不知道該槍有無殺傷力，也從來沒有使用過
      。後來伊在網路上詢問是否有人欲購買槍枝而為警查獲（
      見94年度偵字第16454 號偵查卷第42頁）；伊在網路聊天
      室認識被告，但忘記聊天室之名稱，被告向伊宣稱買槍有
      很多好處，使伊很想購買，被告告知伊聯絡電話及價錢。
      因當時伊之電話被停話，故以伊弟之0000000000號門號與
      被告聯絡，伊與被告一共見過2 次面，第1 次伊在南亞技
      術學院附近交付被告約10,000元，第2 次交付幾千元，但
      忘記詳細金額（見95年度偵緝字第333 號偵查卷第56頁）
      ，於本院審理時證稱：伊於94年間在被告住處樓下電動玩
      具店內透過丁○○認識被告，並得知被告有槍枝，且丁○○有告知伊被告之聯絡電話，伊因好奇，遂以電話與被告
      聯絡購買槍枝事宜，伊分2 次在被告住處樓下電動玩具店
      內分別交付10,000元、2,000 元予被告，因被告一直為交
      槍予伊，故伊於94年4 月8 日至同年月10日以電話詢問被
      告槍枝事宜，後被告始於94年4 月10日在桃園縣中壢市南
      亞技術學院交付槍予伊，後伊在網路上販賣前開槍枝而為
      警查獲（見95年7 月20日審理筆錄）。證人甲○○對被告
      確有販賣前開槍枝一節指述不移，雖所稱其向被告購買槍
      之方式或有不同，然此業經證人甲○○於本院審理時陳稱
      ：伊係怕被告報復，始於偵查中稱係透過網路向被告購買
      槍枝等語（見本院95年7 月20日審理筆錄）。苟證人甲○○直接陳述其與被告購買槍枝過程，被告確實可能經由所
      陳交易過程中得知舉發之人為何，故證人甲○○所慮非無
      可採，其隱匿交易過程之情，自可理解。嗣證人甲○○於
      本院審理時到庭為證，當日尚有丁○○亦在庭，有本院95
      年7 月20日審理筆錄在卷可考，於此情形下，證人甲○○
      或見其身份業已暴露而無可隱藏，因而據實和盤托出，亦
      在情理之中，故證人甲○○既已對被告前開販賣槍枝一情
      指述歷歷，要難僅以其因自身安全考量而就與被告犯罪無
      涉之交易過程指述不同，即全盤推翻其證言。
（二）至證人丁○○雖於本院審理時證稱：伊認識被告及甲○○
      2 人，伊知道被告與甲○○間有仇恨，但伊不知道原因，
      曾經看過被告與甲○○爭吵，但是沒見過被告毆打甲○○
      ，伊於94年過年前去當兵，約10餘天即退役，被告與甲○○發生爭吵之時間係在伊退役後，但是伊不記得確切之時
      間等語（見本院95年7 月20日審理筆錄）。然證人丁○○
      自承並未目睹被告與證人甲○○爭吵之前因後果及過程，
      僅泛稱2 人有爭吵之情事，被告與證人甲○○間是否因此
      產生嫌隙無從得知，尚難以此推論證人甲○○因此挾怨誣
      攀被告，證人丁○○前開證言，要難為被告有利之證明。
（三）扣案之改造手槍經送內政部警政署刑事警察局以性能檢驗
      法鑑驗，其鑑驗結果：「送鑑改造槍枝1 枝 (槍枝管制編
      號0000000000)， 認係由仿FN廠1910型半自動手槍製造之
      金屬玩具手槍換裝土造金屬槍管而成之改造手槍，機械性
      能良好，可擊發適用之子彈，認具殺傷力」一節，有該局
      94年6 月15日刑鑑字第0940081063號槍彈鑑定書一份及扣
      案槍枝照片2 幀在卷可稽（見94年度偵字第16454 號偵查
      卷第23至25頁），是以扣案之手槍具殺傷力一情，亦堪認
      定。
（四）綜上，本件事證明確，被告上揭犯行足可認定，應依法論
      科。
四、論罪科刑：
（一）核被告乙○○前述販賣槍枝之行為，係違反槍砲彈藥刀械
      管制條例第8 條第1 項未經許可販賣改造槍枝罪。被告於
      販賣前所持有槍枝之行為，為其販賣行為所吸收，不另論
      罪。
（二）按行為後法律有變更者，適用行為時之法律。但行為後之
      法律有利於行為人者，適用最有利於行為人之法律，刑法
      第2條 第1 項定有明文，此條規定乃與刑法第1 條罪刑法
      定主義契合，而貫徹法律禁止溯及既往原則，係規範行為
      後法律變更所生新舊法律比較適用之準據法，是刑法第2
      條本身雖經修正，但刑法第2 條既屬適用法律之準據法，
      本身尚無比較新舊法之問題，應一律適用裁判時之現行刑
      法第2 條規定以決定適用之刑罰法律，先予辨明。又以本
      次刑法修正之比較新舊法，應就罪刑有關之共犯、未遂犯
      、想像競合犯、牽連犯、連續犯、結合犯，以及累犯加重
      、自首減輕暨其他法定加減原因（如身分加減）與加減例
      等一切情形，綜其全部罪刑之結果而為比較，且從刑附屬
      於主刑，除法律有特別規定者外，依主刑所適用之法律，
      最高法院95年5 月23日著有95年度第8 次刑庭會議決議可
      資參照。經查：
    (1)被告行為時之刑法第33條第5 款原規定為「主刑之種類如
      左：五、罰金：1 元以上。」，後刑法第33條第5 款修正
      為：「主刑之種類如下：五、罰金：新臺幣1,000 元以上
      ，以百元計算之」，是依修正後之法律，所得併科處之罰
      金刑最低為新臺幣1,000 元，然依被告行為時之刑罰法律
      ，即罰金罰鍰提高標準條例第1 條前段規定得提高之倍數
      為2 倍至10倍（就刑法分則之罰金總數部分）及刑法第33
      條第5 款規定之罰金最低額1 元計算，所得併科罰金最低
      額為銀元1 元，換算為新臺幣最低額僅為新臺幣3 元。比
      較上述修正前、後之刑罰法律，自以被告行為時關於併科
      處罰金刑之法律較有利。
    (2)被告犯罪時之刑法第42條第2 項規定：「易服勞役以1 元
      以上3 元以下，折算1 日。但勞役期限不得逾6 個月。」
      。再依修正前罰金罰鍰提高標準條例第2 條前段規定（現
      已刪除），就其原定數額提高為100 倍折算1 日，則被告
      鍾秉宏行為時之易服勞役折算標準，應以銀元300 元即新
      臺幣900 元折算1 日；惟95年7 月1 日修正公布施行之刑
      法，將易服勞役折算標準移至第42條第3 項，修正為：「
      易服勞役以新臺幣1,000 元、2,000 元或3,000 元折算1
      日。但勞役期限不得逾1 年。」，是依新法易服勞役之折
      算標準，係以新臺幣1,000 元、2,000 元、3,000 元折算
      1 日，使行為人易服勞役之日數減少，如折算結果，均未
      逾6 個月之日數，則新法對行為人較為有利，自應依新法
      諭知易服勞役之折算標準；另易服勞役期間，修正前最長
      為6 個月之日數，修正後，將易服勞役之期間提高為1 年
      ，如折算結果逾6 個月日數，則舊法對於行為人較為有利
      ，應適用舊法諭知易服勞役之折算標準（臺灣高等法院暨
      所屬法院因應新修正刑法施行座談會提案第2 號問題7 參
      照）。本件被告所犯前開販賣槍枝罪，其販賣次數及所販
      賣之槍枝均僅一，依實務量刑應不逾10萬元，故不論修正
      前後之折算標準，均未逾6 個月，故比較修正前後之易服
      勞役折算標準，以修正後之規定，較有利於被告。
    (3)被告行為後，刑法第47條關於累犯之規定，業於94年1 月
      7 日修正，並於95年7 月1 日施行，修正前刑法第47條原
      規定「受有期徒刑之執行完畢，或受無期徒刑或有期徒刑
      一部之執行而赦免後，5 年以內再犯有期徒刑以上之罪者
      ，為累犯，加重本刑至二分之一」，修正後為第47條第1
      項，並修正為「受徒刑之執行完畢，或一部之執行而赦免
      後，5 年以內故意再犯有期徒刑以上之罪者，為累犯，加
      重本刑至二分之一」，故依修正後之規定，僅限於「故意
      」再犯有期徒刑之罪，始有累犯之適用。被告於有如事實
      欄所載之前科，其於有期徒刑執行完畢5 年以內再故意犯
      本件有期徒刑以上之罪，不論依修正前之刑法第47條，或
      修正後之刑法第47條第1 項之規定，均構成累犯，對被告
      而言並無有利或不利之情形。
    (4)被告行為時，刑法所定罰金之最低刑度較為有利於被告，
      然就罰金易服勞役之規定，則以修正後之規定對被告較為
      有利，依目前實務量刑，幾無就販賣槍枝之犯行併科低於
      新臺幣1,000 元以下罰金，故前開併科罰金最低額之限制
      ，於本案並無差別，反觀就易服勞役之標準，依修正前後
      之規定，顯然即有折算日數之差別，故綜合上述各條文修
      正前、後之比較，揆諸前揭最高法院決議及修正後刑法第
      2 條第1 項前段、後段規定之「從舊、從輕」原則，修正
      後之規定顯然較為有利於被告，自應全部適用被告行為後
      即修正後刑法之相關規定予以論處。
（三）被告於85年間因竊盜案件，經本院判處有期徒刑1 年6 月
      確定，於89年7 月22日縮刑期滿執行完畢；復於91年間因
      竊盜案件，經本院及臺灣新竹地方法院分別判處有期徒刑
      6 月、8 月確定，並經定應執行刑有期徒刑1 年，於93年
      10月11日縮刑期滿執行完畢一節，有臺灣高等法院被告前
      案紀錄表1 份在卷可稽，其於有期徒刑執行完畢後5 年內
      再犯本件有期徒刑以上罪，為累犯，應依修正後刑法第47
      條第1 項規定加重其刑。爰審酌槍枝極易對他人生命、身
      體造成傷害，嚴重危害社會治安，被告竟為圖私利，率爾
      販賣槍枝予人，所為非是，惟衡其所販賣之次數及槍枝僅
      一，數量非鉅，及其素行、智識程度，於證人指證歷歷下
      由狡言推諉，顯無悔意，態度不佳等情狀，量處如主文所
      示之刑，併科罰金部分並依修正後刑法第42條第3 項前段
      之規定諭知罰金如易服勞役之折算標準。
（四）仿FN廠1910型半自動手槍製造之改造金屬玩具手槍壹把（
      含彈匣壹個，槍枝管制編號：0000000000號），屬違禁物
      ，依從刑附屬於主刑之原則，依修正後刑法第38條第1 項
      第1 款規定併予宣告沒收。
據上論斷，應依刑事訴訟法第299 條第1 項前段，槍砲彈藥刀械
管制條例第8 條第1 項，修正後刑法第2 條第1 項但書、刑法第
11條前段、第47條第1 項、第42條第3 項前段、第38條第1 項第
1款 ，判決如主文。
本案經檢察官謝雯璣到庭執行職務。
中    華    民    國    95    年    7     月    31    日
                    刑事第九庭審判長法  官 曾淑華
                                    法  官 胡芷瑜
                                    法  官 何燕蓉
以上正本證明與原本無異。
如不服本判決，應於判決送達後10日內向本院提出上訴狀（應附
繕本）。
                                   書記官  許弘樺
中    華    民    國    95    年    7     月    31    日
附錄本案論罪科刑法條：
槍砲彈藥刀械管制條例第8條第一項
未經許可，製造、販賣或運輸鋼筆槍、瓦斯槍、麻醉槍、獵槍、
空氣槍或第4 條第1 項第1 款所定其他可發射金屬或子彈具有殺
傷力之各式槍砲者，處無期徒刑或5 年以上有期徒刑，併科新臺
幣1 千萬元以下罰金。


司法院資訊處製作；財團法人民間司法改革基金會備份。
